臺灣桃園地方法院刑事判決
110年度審金訴字第437號
公  訴  人  臺灣桃園地方檢察署檢察官 
被      告  謝竹軒



上列被告因詐欺等案件，經檢察官提起公訴（110年度偵字第179
07號），被告於本院準備程序中，就被訴事實為有罪之陳述，經
本院告知簡式審判程序意旨，並聽取當事人之意見後，本院合議
庭裁定改依簡式審判程序審理，判決如下：
    主  文
謝竹軒共同犯洗錢防制法第十四條第一項之洗錢罪，共貳罪，各
處有期徒刑肆月，併科罰金新臺幣貳萬元，罰金如易服勞役，均
以新臺幣壹仟元折算壹日。應執行有期徒刑陸月，併科罰金新臺
幣參萬元，罰金如易服勞役，以新臺幣壹仟元折算壹日。
    事  實
一、謝竹軒於民國110年4月7日晚間8時許，經友人曾瑞祥介紹認
    識「呂昇鴻」，經由「呂昇鴻」之招募，而與「呂昇鴻」共
    同意圖為自己不法之所有，基於共同詐欺取財、洗錢之犯意聯
    絡（無證據證明謝竹軒就曾瑞祥是否參與本件詐騙，及參與
    本件詐騙之人數有3人以上之部分有所認識），㈠由該集團不
    詳成員在「臉書」社團，佯裝徵才且須提供金融帳戶資料，
    適黃鈁貞於110年4月5日某時，見該訊息而陷於錯誤，遂依
    指示於110年4月6日某時，將裝有其名下之國泰世華銀行帳號
    000000000000號、永豐銀行帳號00000000000000號存摺及金融
    卡寄至桃園市○○區○○○路0號統一超商寰宇門市；於110年4月
    7日某時，將裝有其名下之中華郵政郵局帳號0000000000000
    0號、臺灣土地銀行帳號000000000000號、第一銀行帳號00000
    000000號存摺及金融卡寄至桃園市○○區○○路000號統一超商壢
    福門市。㈡由該集團不詳成員在「臉書」社團，佯裝提供金融
    帳戶資料可獲取金錢，適呂源懷於110年4月7日凌晨1時17分
    許，見該訊息而陷於錯誤，依指示，於同日晚間11時30分許
    ，將裝有其名下之玉山銀行帳號0000000000000號存摺及金融
    卡寄至桃園市○○區○○路000號統一超商東凌門市。謝竹軒旋
    依「呂昇鴻」之指示於110年4月9日上午10時24分許、中午1
    2時16分許，分別前往上開統一超商壢福門市、東凌門市領
    取裝有前開金融帳戶資料之包裹而得手。嗣桃園市政府警察
    局八德分局經通報前往桃園市○○區○○路000號統一超商東凌
    門市而當場查獲，並扣得前開金融帳戶及上海商業銀行帳號0
    0000000000000號、中華郵政郵局帳號00000000000000號（
    另為警追查中）之存摺、金融卡等物，始悉上情。
二、案經黃鈁貞、呂源懷訴由桃園市政府警察局八德分局報告臺
    灣桃園地方檢察署檢察官偵查起訴。
　　理  由
一、上揭犯罪事實，業據被告於警詢、檢察事務官詢問、本院準
    備程序及審理時坦承不諱，核與告訴人黃鈁貞於警詢、本院
    準備程序；告訴人呂源懷於警詢時之證述相符，並有桃園市
    政府警察局八德分局搜索扣押筆錄、扣押物品目錄表各1份
    、LINE對話紀錄擷圖翻拍照片共34張、扣案物品照片共5張、
    代收款專用繳款證明（顧客聯）共2份、告訴人黃鈁貞、呂
    源懷所有之上開帳戶存摺、金融卡翻拍照片共3張、監視器
    錄影畫面截圖翻拍照片共5張等在卷可稽，足徵被告之前揭
    任意性自白均核與事實相符，應堪採信。從而，本件事證已
    臻明確，被告犯行堪以認定，應予以依法論科。
二、論罪科刑：
(一)按洗錢防制法於105年12月28日修正公布，並於106年6月28
    日生效施行（下稱新法），新法第14條第1項之一般洗錢罪
    ，祇須有第2條各款所示行為之一，而以第3條規定之特定犯
    罪作為聯結即為已足。另過去實務認為，行為人對犯特定犯
    罪所得之財物或利益作直接使用或消費之處分行為，或僅將
    自己犯罪所得財物交予其他共同正犯，祇屬犯罪後處分贓物
    之行為，非本條例所規範之洗錢行為，惟依新法規定，倘行
    為人意圖掩飾或隱匿特定犯罪所得來源，而將特定犯罪所得
    直接消費處分，甚或交予其他共同正犯予以隱匿，或由共同
    正犯以虛假交易外觀掩飾不法金流移動，即難認僅單純犯罪
    後處分贓物之行為，應仍構成新法第2條第1或2款之洗錢行
    為（最高法院108年度台上字第2057號、第2425號、第2402
    號判決意旨參照）。經查，被告謝竹軒於上開時、地前往上
    開統一超商門市領取裝有前開金融帳戶資料之包裹，可使詐
    欺集團藉此順利取得詐欺犯罪之所得，客觀上已製造該詐欺
    犯罪所得之金流斷點，達成隱匿犯罪所得之效果，妨礙偵查
    人員對該詐欺集團犯罪之偵查，自構成洗錢防制法第2條第2
    款「掩飾或隱匿特定犯罪所得之本質、來源、去向、所在、
    所有權、處分權或其他權益者」之洗錢行為甚明。是核被告
    就事實欄一㈠、㈡所為，均係犯刑法第339條第1項之詐欺取財
    罪及洗錢防制法第14條第1項之一般洗錢罪。參酌被告於本
    院準備程序時稱，其係依「呂昇鴻」指示領取前開包裹，亦
    不清楚曾瑞祥是否知道渠領取包裹之內容物為何；何時領取
    包裹、將包裹交付何人等事項均為「呂昇鴻」所指示，顯見
    被告自始即僅有與「呂昇鴻」接觸並討論領取包裹乙事；此
    外，依本案現存全部卷證，未見有何積極事據足供證明被告
    知曉參與本件詐騙之人，除「呂昇鴻」外另有他人之情狀。
    故本件被告雖有與「呂昇鴻」為詐欺行為，然依罪疑唯輕及
    有疑唯利被告之原則，難認被告知曉詐欺集團本件係有刑法
    第339條之4第1項第2款所定加重條件存在，是公訴意旨認被
    告所為，均成立刑法第339條之4第1項第2款之三人以上共同
    詐欺取財罪，容有誤會，惟其基本社會事實相同，並經本院
    當庭諭知，且係由較重之加重詐欺罪變更為較輕之普通詐欺
    罪，無礙於被告防禦權之行使，爰依法變更起訴法條。
(二)又被告與「呂昇鴻」間，就事實欄一㈠、㈡所示之犯行間，均
    有犯意聯絡及行為分擔，均應論以共同正犯。被告就事實欄
    一㈠、㈡所示犯行，均係以一行為，同時觸犯前開2罪名，乃
    想像競合犯，均應依刑法第55條規定，從較重之一般洗錢罪
    處斷。又被告所犯事實欄一㈠、㈡所示2罪間，犯意各別、行
    為互殊，應予分論併罰。
(三)被告前於104年間因持有毒品案件，經臺灣臺北地方法院以1
    05年度簡字第376號判決判處有期徒刑2月確定，於105年4月
    26日易科罰金執行完畢，有臺灣高等法院被告前案紀錄表附
    卷可參，其受徒刑之執行完畢後，5年以內故意再犯本案有
    期徒刑以上之各罪，均為累犯；惟被告雖有上揭構成累犯之
    情形，惟係屬違反毒品危害防制條例案件，與本案所犯詐欺
    取財、一般洗錢罪之罪質迥異、犯罪手法與型態亦不相同，
    復無他據可徵被告本案犯行有特別惡性或刑罰反應力薄弱之
    情形，是尚無就法定最低刑度予以加重之必要，爰參酌司法
    院釋字第775號解釋意旨，就本案被告所犯之罪，均不依刑
    法第47條第1項加重其刑，併此敘明。
(四)按洗錢防制法第16條第2項規定，犯前二條之罪，在偵查或
    審判中自白者，減輕其刑。經查：被告於本院審理中就事實
    欄一㈠、㈡所示2次犯行均自白犯罪，合於洗錢防制法第16條
    第2項自白減刑之規定，均應予減輕其刑。
(五)爰審酌被告因一時失慮，竟不思循合法途徑賺取金錢，而受
    誘輕鬆、高額之不法利益，擔任領取帳戶之取簿手，助長犯
    罪歪風，造成告訴人等之損失，危害社會治安，所為非是。
    惟念其犯後坦承犯行，兼衡被告犯罪之動機、目的、手段、
    素行、所收取之金融帳戶數量，並衡酌被告教育程度為國中
    畢業、入監前從事快遞工作、每月薪水約新臺幣（下同）2
    萬5,000元至3萬元等一切情狀，分別量處如主文所示之刑，
    並就併科罰金部分，諭知易服勞役之折算標準。且衡酌被告
    所犯各罪侵害法益之異同、對侵害法益之加重效應及時間、
    空間之密接程度，而為整體評價後，定其應執行之刑如主文
    所示，並就罰金刑部分諭知易服勞役之折算標準。
三、沒收：
    查被告於檢察事務官詢問時供稱，伊本案的報酬應是每日3,
    000元，但伊第一次上班就被查獲，報酬都未領到等語，而
    本院遍查卷內現有資料，亦無證據可資認定被告有何因從事
    本案犯行而獲有報酬之情形，是本院認被告本案並無犯罪所
    得，從而，依上揭說明，自毋庸宣告沒收或追徵，附此敘明
    。
四、不另為無罪諭知：
（一）公訴意旨另以：被告謝竹軒於110年4月7日晚間8時許，參與
      「呂昇鴻」、「曾瑞祥」及真實姓名年籍資料不詳之人所發
      起、操縱、指揮之具有持續型、牟利性及結構性詐欺集團
      犯罪組織，擔任俗稱取簿手工作每日可獲得3,000元報酬
      。因認被告涉犯組織犯罪防制條例第3 條第1 項後段之參
      與犯罪組織罪嫌等語。
　(二)依組織犯罪條例第2條規定，所稱犯罪組織，指三人以上
      ，以實施強暴、脅迫、詐術、恐嚇為手段之罪，所組成具
      有持續性或牟利性之有結構性組織。經查，被告固係透過
      曾瑞祥加入微信群組，進而受「呂昇鴻」之指示，擔任領
      取裝有存摺及提款卡包裹之人，然就被告領取包裹部分，
      不知悉曾瑞祥是否知道或有無參與，自始至終僅與「呂昇
      鴻」聯繫與討論，與群組內其他人並無接觸，依卷附相關
      證據資料，被告就「呂昇鴻」及所屬群組內詐騙成員之分
      工、成員、層級等均無所知，僅係針對個案，被動接受「
      呂昇鴻」之指示後，領取裝有帳戶存摺及提款卡之包裹，
      是被告與「呂昇鴻」及所屬詐欺集團成員間乃為立即實施
      犯罪而隨意組成，不具有長久之特性，亦難認有何上下階
      層、縝密分工之結構性，且無從認定被告知悉其他集團成
      員就犯罪之運作模式與分工細節，自無法認為被告有參與
      犯罪組織之情，無從以該條例第3條第1項後段之參與犯罪
      組織罪相繩，而此部分本應為無罪諭知，惟公訴意旨認其
      此部分與前開本院認定有罪部分為想像競合犯之裁判上一
      罪關係，爰不另為無罪之諭知。
據上論斷，應依刑事訴訟法第273條之1第1項、第299條第1項前
段、第300條，判決如主文。
本案經檢察官劉哲名提起公訴，檢察官林欣怡到庭執行職務。
中    華    民    國     111    年    1    月    7    日
                  刑事審查庭    法  官  林慈雁
以上正本證明與原本無異。
如不服本判決應於收受判決後20日內向本院提出上訴書狀，並應
敘述具體理由。其未敘述上訴理由者，應於上訴期間屆滿後20日
內向本院補提理由書( 均須按他造當事人之人數附繕本) 「切勿
逕送上級法院」。
                                書記官　吳秉翰 
中　　華　　民　　國　　111 　年　　1 　　月　　10　　日
附錄論罪科刑法條　
中華民國刑法第339條
意圖為自己或第三人不法之所有，以詐術使人將本人或第三人之
物交付者，處5年以下有期徒刑、拘役或科或併科50萬元以下罰
金。
以前項方法得財產上不法之利益或使第三人得之者，亦同。
前二項之未遂犯罰之。
洗錢防制法第14條
有第二條各款所列洗錢行為者，處7年以下有期徒刑，併科新臺
幣5百萬元以下罰金。
前項之未遂犯罰之。
前二項情形，不得科以超過其特定犯罪所定最重本刑之刑。